【裁判字號】    98,上訴,4916
【裁判日期】    990126
【裁判案由】    搶奪
【裁判全文】
臺灣高等法院刑事判決                98年度上訴字第4916號
上  訴  人
即  被  告  丁○○
                      號(
上  訴  人
即  被  告  戊○○
                      號(
上列上訴人因搶奪案件，不服臺灣板橋地方法院98年度訴字第
3268號中華民國98年11月5日第一審判決（起訴案號：臺灣板橋
地方法院檢察署98年度偵字第21225號），提起上訴，本院判決
如下：
    主  文
原判決關於丁○○、戊○○搶奪甲○○財物罪部分暨應執行刑部
分均撤銷。
丁○○、戊○○被訴竊盜甲○○財物部分均無罪。
丁○○其他上訴駁回。
    事  實
一、丁○○曾於民國91年間，因違反職役職責案件，經國防部北
    部地方軍事法院以91年度信審字第232號判處有期徒刑8月確
    定，嗣經同院以97年度聲減字第22號裁定減刑為有期徒刑4
    月確定；復於93年間，因搶奪、竊盜案件，經臺灣板橋地方
    法院以93年度訴字第594號分別判處有期徒刑6月、8月、3月
    確定；上開4罪經臺灣板橋地方法院以97年度聲字第4549號
    裁定應執行有期徒刑1年5月確定；再於97年間，因贓物案件
    ，經臺灣板橋地方法院以97年度簡字第7930號判處有期徒刑
    3月確定；上開有期徒刑1年5月、3月接續執行，於98年6月4
    日縮刑期滿執行完畢。詎丁○○仍不知悔改，竟與戊○○基
    於意圖為自己不法所有之犯意聯絡，共同謀議由丁○○騎乘
    機車搭載戊○○，待2人物色搶奪財物之對象後，即由機車
    後座之戊○○下手行搶，得逞後由丁○○騎乘機車搭載戊○○逃離現場，並將搶奪所得之財物變現後朋分花用。謀議既
    定後，2人即共同為下列搶奪犯行：
  (一)丁○○騎乘車牌號碼MFB-367號重型機車搭載戊○○，於98
    年7月22日18時30分許，行經臺北縣板橋市○○街60號前時
    ，見丙○○將機車停放在路邊，且站立在機車旁觀看其記事
    本，並將手提包放置在機車後座座墊上而有機可乘，在未得
    丙○○同意之情況下，乘丙○○不及防備之際，由丁○○騎
    乘上開機車接近丙○○後，再由戊○○徒手搶奪丙○○所有
    置於機車後座座墊上之上開手提包（內含丙○○之國民身分
    證1張、健保卡1張、金融卡1張、信用卡1 張、悠遊卡1張、
    行動電話1支、鑰匙2把、遙控器1個、現金新臺幣【下同】
    400元），戊○○得手後，旋即由丁○○騎乘機車搭載戊○○逃逸。2人將搶得之行動電話變賣，並將變賣所得金錢及
    現金400元均花用殆盡，其餘財物則棄置在不詳地點。
  (二)丁○○騎乘車牌號碼MFB-367號重型機車搭載戊○○，於98
    年7月27日20時40分許，行經臺北縣土城市○○路○段118巷1
    弄23號前時，見柯錦臻騎乘機車搭載乙○○，且乙○○之手
    提包置於其身前之座墊上而有機可乘，在未得乙○○同意之
    情況下，乘乙○○不及防備之際，由丁○○騎乘上開機車接
    近乙○○後，再由戊○○徒手搶奪乙○○所有置於身前之上
    開手提包（內含乙○○之國民身分證1張、健保卡1張、信用
    卡4張、金融卡3張、行動電話2支【含SIM卡1張】、皮夾1個
    、現金2萬元），戊○○得手後，旋即由丁○○騎乘機車搭
    載戊○○逃逸。2人將搶得之行動電話變賣後，將變賣所得
    金錢及現金2萬元均花用殆盡，並將皮夾1個及手提包1個均
    置於臺北縣板橋市○○路○段50巷13號5樓501室之居所，其
    餘財物則棄置在不詳地點。
二、嗣經警調閱路口監視錄影畫面，循線於98年8月4日12時許，
    在臺北縣板橋市○○○路47號地下1樓之「晴苑網路咖啡店
    」內查獲丁○○及戊○○，經丁○○及戊○○同意，前往2
    人位在臺北縣板橋市○○路○段50巷13號5樓501室之居所內
    搜索，當場起出乙○○所有之上開皮夾及手提包各1個，並
    扣得2人作案所用之車牌號碼MFB-367號重型機車1臺、黑色
    長袖上衣1件、紅色短袖上衣1件、黑色長袖外套1 件、黑色
    休閒鞋1雙、咖啡色布鞋1雙等物。
三、案經臺北縣政府警察局移送臺灣板橋地方法院檢察署檢察官
    偵查起訴。
    理  由
壹、駁回上訴部分：
一、證據能力有無之判斷：
    本件認定事實所引用之本件卷內所有卷證資料（包含人證與
    文書證據、物證等證據），並無證據證明係公務員違背法定
    程序所取得；而檢察官、被告對本院提示之卷證，亦均表示
    同意作為證據等語在卷（見本院卷第42頁反面），且卷內之
    文書證據及證人於審判外之陳述，亦無刑事訴訟法第159條
    之4之顯有不可信之情況與不得作為證據之情形，且被告未
    曾提及檢察官在偵查時，有任何不法取供之情形，且客觀上
    並無顯不可信之情況。綜上，依刑事訴訟法第159條至159條
    之5之規定，本件認定事實所引用之本件卷證所有證據（包
    含人證與文書證據、物證等證據），均有證據能力，合先敘
    明。
二、前揭事實，業據上訴人即被告丁○○於本院審理時坦承不諱
    （見本院卷第42頁反面、第58頁反面、第70頁反面至第71頁
    ），核與證人即共同被告戊○○於警詢及偵查中證述情節相
    符（見偵查卷第25頁至第26頁、第28頁至第29頁、第94頁、
    第97頁），且被害過程亦據證人丙○○、乙○○分別於警詢
    及原審審理時證述綦詳（見偵查卷第49至54頁、第58頁至第
    61頁、第65頁至第66頁、原審卷第56至58頁、第60頁至第61
    頁反面），並有監視錄影翻拍照片8幀、贓物認領保管單1紙
    、手提包及皮夾照片4幀、監視錄影翻拍照片2幀在卷可稽（
    見偵查卷第55至57頁、第62至64頁、第67頁）及車牌號碼MF
    B-367號重型機車1臺、黑色長袖上衣1件、紅色短袖上衣1件
    、黑色長袖外套1件、黑色休閒鞋1雙、咖啡色布鞋1雙等物
    、上開手提包及皮夾各1個扣案可佐，足徵被告丁○○前開
    自白與事實相符，應堪採信。綜上所述，本件就被告丁○○
    搶奪陳佩仙、乙○○財物部分事證明確，其犯行洵堪認定。
三、核被告丁○○前揭搶奪陳佩仙、乙○○財物所為，均係犯刑
    法第325條第1項之搶奪罪。被告丁○○與戊○○間，就上開
    搶奪犯行均有犯意聯絡及行為分擔，為共同正犯。被告丁○○所犯上開2罪間，犯意各別，行為分殊，應予分論併罰。
    被告丁○○有上開事實欄所載之前科，有本院被告前案紀錄
    表1件附卷可稽，其於受有期徒刑之執行完畢後，5年以內故
    意再犯本件有期徒刑以上之2罪，俱為累犯，均應依刑法第
    47條第1項規定加重其刑。原審以被告丁○○所為事證明確
    ，適用刑法第28條、第325條第1項、第47條第1項、第51條
    第5款之規定，併審酌被告丁○○曾有搶奪前科（見卷附臺
    灣高等法院被告前案紀錄表），仍不知悔改，又與被告戊○○共犯本案2件搶奪犯行，破壞社會秩序及他人財產安全，
    所生危害非輕，兼衡被告丁○○之品行、生活狀況、智識程
    度、犯罪之動機、目的、手段、被害人所受損害之程度，及
    被告犯罪後未有表達悔悟之意，於犯罪後態度部分無從為其
    有利之考量，又未與被害人達成和解以取得諒解之犯罪後態
    度等一切情狀，分別量處有期徒刑1年、1年3月。並敘明扣
    案之車號MFB-367號重型機車1台、黑色長袖上衣1件、紅色
    短袖上衣1件、黑色長袖外套1件、黑色休閒鞋1雙、咖啡色
    布鞋1雙等物，係被告丁○○及共犯戊○○所有，固據被告
    丁○○及戊○○於警詢時陳明在卷（見偵查卷第25頁、第35
    頁），惟均係一般日常生活所使用之物品，非屬專供犯罪所
    用之物，爰不予宣告沒收。經核其認事用法及量刑均無不當
    ，被告丁○○上訴意旨，原雖否認前揭犯行，惟此業據其於
    本院審理時坦承犯行不諱，是此部分上訴自無理由。至其又
    以前揭犯行均係共同被告戊○○所提議，然其所處罪刑均較
    被告戊○○重云云為由，指摘原判決不當，然原判決業已說
    明被告戊○○自始坦承犯行，被告丁○○則否認犯行，並兼
    衡酌刑法第57條各款所列情狀，為被告丁○○量刑之基準，
    經核未逾越法定刑度，且尚無違法或顯然失當之情。是被告
    丁○○關於搶奪被害人陳佩仙、乙○○財物部分之上訴並無
    理由，應予駁回。
貳、撤銷改判部分：
一、公訴意旨略以：被告丁○○於98年7月23日19時40分許，騎
    乘車號MFB-367號重型機車，搭載被告戊○○，行經臺北縣
    新店市○○街8巷內，見甲○○正為尋找車位而暫時離開其
    所有之機車，且甲○○之手提包置於機車腳踏墊上而有機可
    乘，遂推由被告戊○○竊取甲○○之手提包（內有甲○○之
    國民身分證1張、健保卡1張、金融卡1張、上海商業銀行信
    用卡1張、永豐銀行信用卡1張、花旗銀行信用卡1張、華南
    銀行信用卡1張、大眾銀行信用卡1張、悠遊卡2張、現金200
    元、MP4隨身聽1個、MP3隨身聽1個及隨身碟1個）得手後，
    駕車逃逸。其二人將竊得之現金400元花用殆盡，其餘財物
    則棄置在不詳地點，因指被告丁○○、戊○○均犯刑法第32
    0條第1項之竊盜罪嫌。
二、按犯罪事實應依證據認定之，無證據不得認定犯罪事實；又
    不能證明被告犯罪者，應諭知無罪之判決，刑事訴訟法第15
    4條第2項、第301條第1項分別定有明文。而事實之認定，應
    憑證據，如未能發現相當證據，或證據不足以證明，自不能
    以推測或擬制之方法，以為裁判基礎；所謂認定犯罪事實之
    證據，係指足以認定被告確有犯罪行為之積極證據而言，如
    未發現相當證據，或證據不足以證明，自不能以推測或擬制
    之方法，以為裁判基礎。且刑事訴訟上證明之資料，無論其
    為直接證據或間接證據，均須達於通常一般人均不致於有所
    懷疑，而得確信其為真實之程度，始得據為有罪之認定，若
    其關於被告是否犯罪之證明未能達此程度，而有合理性懷疑
    之存在，致使無從形成有罪之確信，根據「罪證有疑，利於
    被告」之證據法則，即不得遽為不利被告之認定，最高法院
    76年台上字第4986號判例、40年台上字第86號判例意旨足資
    參照。
三、訊據上訴人即被告丁○○矢口否認有前開竊盜犯行，辯稱：
    當時是伊是載戊○○去找網友，伊停在巷口，戊○○進去巷
    子，不知道戊○○要搶奪等語；上訴人即被告戊○○則供稱
    伊於於前揭時地係竊盜甲○○之財物。經查：
  (一)被告丁○○騎乘車牌號碼MFB-367號重型機車搭載被告戊○○，於98年7月23日19時40分許，行經臺北縣新店市○○街8
    巷內時，被告戊○○見被害人甲○○站立於機車旁，且將手
    提包置於機車椅墊上而有機可乘，在未得被害人甲○○同意
    之情況下，即乘被害人甲○○不及反應之際，徒手拿取被害
    人甲○○之手提包（內含甲○○之國民身分證1張、健保卡1
    張、金融卡1張、信用卡5張、悠遊卡2張、現金200元、隨身
    聽2個、隨身碟1個、計算機1個、零錢包1個、客戶資料數紙
    ）得逞，並將上開現金200元花用殆盡，其餘物品則棄置於
    不詳地點之事實，除迭據被告戊○○於警詢時、偵查中及原
    審審理時均自白不諱（見偵查卷第27至28頁、第95至96頁、
    原審卷第32頁反面、第63頁反面），亦據證人即被害人甲○○於警詢及原審審理時證述綦詳（見偵查卷第68至69頁、第
    73至76頁、原審卷第58頁反面至59頁反面），並有監視錄影
    翻拍照片2張在卷可稽（見偵查卷第112頁）及車牌號碼MFB-
    367號重型機車1臺、黑色長袖上衣1件、紅色短袖上衣1件、
    黑色長袖外套1件、黑色休閒鞋1雙、咖啡色布鞋1雙等物扣
    案可佐，足認被告戊○○上開不利己之任意性自白與事實相
    符，堪以採信。
  (二)被告丁○○雖以前揭情詞置辯，惟被告丁○○針對何次犯行
    已事先知情？何次是載被告戊○○去找朋友？於警詢時、偵
    查中、原審羈押庭訊問時、原審審理時，前後供述反覆不一
    ，已屬有疑而難遽信。而證人甲○○於警詢雖證稱伊是「遭
    竊」（見偵查卷第73頁），然依證人甲○○於原審審理時所
    述：當時伊將機車靠在路的左邊，讓右邊留出通路，伊是坐
    在機車上挪車位，手提包放在機車腳踏墊上，伊有意識到右
    後方有人走過來，從眼角餘光看到那個人有戴安全帽，突然
    間那個人直接從伊右腳旁邊將手提包拿走，伊來不及反應，
    等伊把機車退出去追時，已經看不到那個人了，應該是有人
    接應；監視錄影器有拍到1臺機車尾隨伊進入巷內，兩臺機
    車均有放慢速度，且後面那臺機車是2人騎乘，後來就拍到
    那臺機車很快地衝出去巷口等語（見原審卷第58頁反面至60
    頁），就其被害過程，歹徒顯係趁其不備而搶奪財物，而非
    趁其不知而竊取財物。足見被告戊○○係乘被害人甲○○不
    及抗拒時，公然急速奪取被害人甲○○置於機車腳踏墊上之
    手提包後逃逸，被告戊○○之行為已屬搶奪而非竊盜甚明。
    又倘被告丁○○與被告戊○○未就搶奪之對象有所合意，被
    告丁○○何須騎乘機車尾隨被害人甲○○進入巷弄內？又為
    何特地在巷口等待、接應，並快速騎乘機車搭載被告戊○○
    離去？況被告丁○○、戊○○迄未陳明所欲拜訪之友人之真
    實姓名、年籍資料，以供本院查證。基此，被告丁○○、戊○○上開所辯均難採信。
  (三)按刑事訴訟法第300條所定科刑之判決，得就起訴之犯罪事
    實，變更檢察官所引應適用之法條，故法院於不妨害事實同
    一之範圍內，得自由認定事實適用法律。且事實是否同一，
    非謂罪名或犯罪之構成要件同一，亦非謂全部事實均須一致
    ，而應視檢察官請求確定其具有侵害性之基本社會事實是否
    同一而定，並以犯罪構成要件有無罪質上之共通性為具體判
    斷之標準。經查：公訴人指被告丁○○、戊○○係犯竊盜罪
    ，而竊盜罪與搶奪罪雖均係財產法益之侵害，且均具有「意
    圖為自己不法之所有」之主觀犯意及侵害「他人之物」為犯
    罪客體之構成要件，但竊盜罪係趁人不知而為，搶奪罪則係
    趁人不備而為，而本件檢察官請求確定其具有侵害性之基本
    社會事實即上開竊盜事實，與具有搶奪罪侵害性之基本社會
    事實，並不相同，本件自難變更起訴法條為搶奪罪。
四、綜上所述，檢察官所提出之證據，尚不能使本院形成被告丁○○、戊○○竊盜甲○○財物部分有罪之確信。此外，復查
    無其他積極證據足資證明被告丁○○、戊○○有何被訴竊盜
    甲○○財物犯行。揆諸首揭說明，就被害人甲○○部分自屬
    不能證明被告丁○○、戊○○犯竊盜罪。原審未為詳究，遽
    認被告丁○○、戊○○就被害人甲○○部分犯有搶奪罪，逕
    予變更起訴法條，尚有違誤。被告丁○○、戊○○上訴意旨
    ，分別否認犯罪、自承僅犯竊盜罪，而指摘原判決不當，雖
    無理由，惟原判決既有前開可議之處，自應由本院將原判決
    此部分及執行刑併予撤銷，並就被害人甲○○遭竊財物部分
    諭知被告丁○○、戊○○無罪之判決。
據上論斷，應依刑事訴訟法第368條、第369條第1項前段、第364
條、第301條第1項前段，判決如主文。
本案經檢察官陳國鳴到庭執行職務。
中    華    民    國    99    年    1     月    26    日
                  刑事第二十二庭審判長法  官  郭雅美
                                      法  官  洪于智
                                      法  官  李麗珠
以上正本證明與原本無異。
如不服本判決，應於收受送達後10日內向本院提出上訴書狀，其
未敘述上訴之理由者並得於提起上訴後10日內向本院補提理由書
（均須按他造當事人之人數附繕本）「切勿逕送上級法院」。
                                      書記官  陳禹任
中    華    民    國    99    年    1     月    27    日
附錄：本案論罪科刑法條全文
刑法第325條
意圖為自己或第三人不法之所有，而搶奪他人之動產者，處6月
以上5年以下有期徒刑。
因而致人於死者，處無期徒刑或7年以上有期徒刑，致重傷者，
處3年以上10年以下有期徒刑。
第1項之未遂犯罰之。


司法院資訊處製作；財團法人民間司法改革基金會備份。
